臺灣苗栗地方法院刑事判決　 　　　　　96年度苗簡字第438號
聲　請　人　臺灣苗栗地方法院檢察署檢察官
被　　　告　甲○○
上列被告因違反著作權法案件，經檢察官聲請以簡易判決處刑（
95年度偵字第4310號），本院判決如下：
    主  文
甲○○意圖出租而擅自以重製之方法侵害他人之著作財產權，處
有期徒刑陸月，如易科罰金，以銀元參佰元即新台幣玖佰元折算
壹日，減為有期徒刑參月，如易科罰金，以銀元參佰元即新台幣
玖佰元折算壹日。扣案之金嗓電腦伴唱機肆台（賴碧蓮負責保管
貳台，機台編號為00000000、00000000；查扣機台貳台，機台編
號為00000000、00000000）、點歌本貳本及遙控器壹個均沒收。
          事實及理由
一、犯罪事實：
    甲○○未經美華影音科技股份有限公司（下稱美華影音公司
    ）之授權同意，擅自委由真實姓名年籍均不詳之成年人，將
    美華影音公司取得原著作權人專屬授權發行之「救命、愛風
    騷、粉紅色腰帶、愛到坎站」等4 首音樂著作，於民國93年
    間某日，在不詳之地點，重製於4 台「金嗓電腦伴唱機」主
    機內，再承租予不知情，而設於苗栗縣頭份鎮○○路98號經
    營「心悅歡唱KTV 」（即心悅歡唱200） 之負責人賴碧蓮（
    另經台灣苗栗地方法院檢察署檢察官為不起訴處分），供
    KTV 內之營業使用。嗣於95年5 月9 日17時許，為警會同告
    訴代理人丁○○持搜索票前往而當場查獲上情，並扣得金嗓
    電腦伴唱機4 台（賴碧蓮負責保管2 台，機台編號為000000
    00、00 000000 ；查扣機台2 台，機台編號為00000000、00
    000000）、點歌本2 本及遙控器1 個。
二、證據部份：
    （一）被告甲○○於偵訊中坦白承認。
    （二）告訴代理人丁○○、戊○○、乙○○、丙○○分別於
          警詢及偵訊中之指述。
    （三）獨家發行專屬授權合約書影本、授權書影本、著作財
          產權讓與契約書影本、著作財產權讓與證明書影本、
          「心悅歡唱200」免用統一發票影本及現場播放翻拍
          照片4幀等件在卷。
    （四）扣案之金嗓電腦伴唱機4 台（賴碧蓮負責保管2 台，
          機台編號為00000000、00000000；查扣機台2 台，機
          台編號為00000000、00000000）、點歌本2 本及遙控
          器1 個。
三、論罪科刑：
    （一）按行為後法律有變更者，適用行為時之法律。但行為
          後之法律有利於行為人者，適用最有利於行為人之法
          律，刑法第2 條第1 項定有明文。質言之，行為後法
          律有變更者，應將行為時之法律與裁判時之法律比較
          適用最有利於行為人之法律。又比較新舊法時，應就
          罪刑有關之共犯、未遂犯、想像競合犯、牽連犯、連
          續犯、結合犯，以及累犯加重、自首減輕暨其他法定
          加減事由（如身分加減）與加減比例等一切規定，綜
          其全部罪刑之結果而為比較，再適用有利於行為人之
          法律處斷，而不得一部割裂分別適用不同之新舊法（
          最高法院24年上字第4634 號 、29年度上字第964 號
          、95年第8 次刑事庭會議決議參照）。本件新舊法比
          較，依附表所示之理由，依據從舊從輕原則，比較結
          果，舊法即行為時法之刑法規定有利於被告，自仍應
          依刑法第2 條第1 項前段之規定。
    （二）核被告甲○○所為，係犯著作權法第91條第2 項之意
          圖出租而擅自以重製之方法侵害他人之著作財產權罪
    （三）被告委由真實姓名年籍均不詳之成年人，將美華影音
          公司取得原著作權人專屬授權發行之音樂著作，重製
          於4台「金嗓電腦伴唱機」，為間接正犯。
    （四）被告重製上開4 首歌曲後，再將電腦伴唱機出租予上
          開店家，供不特定人投幣點選伴併，而侵害告訴人美
          華影音公司著作財產權之輕度行為，為其意圖出租而
          擅自以重製之方法侵他人著作財產權之重度行為所吸
          收，不另論擬。
    （五）被告一行為而近接密切地重製上開4 首歌曲，為接續
          犯，應論以包括一罪。
    （六）爰審酌被告明知其於上開時地未經告訴人美華影音公
          司授權重製、出租上開4 首歌曲，竟意圖出租而委託
          他人重製上開4首歌曲於電腦伴唱機，再將之出租上
          開店家，供不特定人投幣點選伴唱，而侵害告訴人美
          華影音公司之著作財產權等一切情狀，量處如主文所
          示之刑，並諭知易科罰金之折算標準。
    （七）另被告上揭犯罪時間係於96年4 月24日以前，合於中
          華民國96年罪犯減刑條例規定之減刑條件，並依上開
          條例規定，減其宣告刑2 分之1 。
四、沒收：扣案之金嗓電腦伴唱機4 台（賴碧蓮負責保管2 台，
    機台編號為00000000、00000000；查扣機台2 台，機台編號
    為0000 0000 、00000000）、點歌本2 本及遙控器1 個，為
    被告甲○○所有、供犯罪所用之物，應依著作權法第98條前
    段之規定，均宣告沒收之。
五、適用法條：
    （一）刑事訴訟法第449 條第1 項、第450 條第1 項。
    （二）著作權法第91條第2 項、第98條。
    （三）刑法第2 條第1 項、第11條前段、修正前刑法第41條
          第1 項前段。
    （四）中華民國96年罪犯減刑條例第2 條第1 項第3 款。
    （五）修正前罰金罰鍰提高標準條例第2 條。
    （六）現行法規所定貨幣單位折算新臺幣條例第2 條。
六、如不服本判決，應於判決送達後10日內向本院提出上訴狀 (
    應附繕本)，上訴於本院合議庭。
中　　華　　民　　國　　96　　年　　8 　　月　　17　　日
                    苗栗簡易庭  法  官  張珈禎
以上正本證明與原本無異
告訴人或被害人如對於本判決不服者，應具備理由請求檢察官上
訴，其上訴期間之計算係以檢察官收受判決正本之日期為準。
                                書記官　黃雅琦
中　　華　　民　　國　　96　　年　　8 　　月　　17　　日
附表新舊法比較
┌─────┬───────────┬───────────┬──────────┐
│編號之比較│舊法規定及其之法律效果│新法規定及其之法律效果│依「從舊從輕」原則比│
│法條      │                      │                      │較結果              │
├─────┼───────────┼───────────┼──────────┤
│編號一    │修正前刑法「二人以上共│修正後 「二人以上共同 │本件無。            │
│刑法第28條│同實施犯罪之行為者，皆│實行犯罪之行為者，皆為│                    │
│共犯      │為正犯」              │正犯」揆諸本條之修正理│                    │
│          │                      │由係為釐清陰謀共同正  │                    │
│          │                      │犯 、預備共同正犯、共 │                    │
│          │                      │謀共同正犯是否合乎本  │                    │
│          │                      │條規定之正犯要件。    │                    │
├─────┼───────────┼───────────┼──────────┤
│編號二    │第25條　 (未遂犯)　 　│第25條（未遂犯）      │本件無。            │
│刑法第25條│已著手於犯罪行為之實行│已著手於犯罪行為之實行│                    │
│、第26條未│而不遂者，為未遂犯。未│而不遂者，為未遂犯。  │                    │
│遂犯      │遂犯之處罰，以有特別規│未遂犯之處罰，以有特別│                    │
│          │定者為限。            │規定者為限，並得按既遂│                    │
│          │                      │犯之刑減輕之。        │                    │
│          │                      │                      │                    │
│          │                      │                      │                    │
│          │                      │                      │                    │
│          │                      │                      │                    │
│          │                      │                      │                    │
│          │                      │                      │                    │
│          │                      │                      │                    │
├─────┼───────────┼───────────┼──────────┤
│編號三    │ 一行為而觸犯數罪名， │一行為而觸犯數罪名者，│本件無。            │
│刑法第55條│ 或犯一罪而其方法或結 │從一重處斷。但不得科以│                    │
│想像競合犯│ 果之行為犯他罪名者， │較輕罪名所定最輕本刑  │                    │
│          │ 從一重處斷。         │以下之刑。            │                    │
├─────┼───────────┼───────────┼──────────┤
│編號四    │ 一行為而觸犯數罪名， │刪除牽連犯之規定      │本件無。            │
│刑法第55條│ 或犯一罪而其方法或結 │                      │                    │
│牽連犯    │ 果之行為犯他罪名者， │                      │                    │
│          │ 從一重處斷。         │                      │                    │
├─────┼───────────┼───────────┼──────────┤
│編號五    │連續數行為而犯同一之罪│依修正後刪除連續犯規定│本件無。            │
│刑法第56條│名者，以一罪論。但得加│。                    │                    │
│連續犯    │重其刑至二分之一。    │                      │                    │
├─────┼───────────┼───────────┼──────────┤
│編號六    │                      │                      │本件無。            │
├─────┼───────────┼───────────┼──────────┤
│編號七    │受有期徒刑之執行完畢，│受徒刑之執行完畢，或一│本件無。            │
│刑法第47條│或受無期徒刑或有期徒刑│部之執行而赦免後，五年│                    │
│累犯      │一部之執行而赦免後，  │以內故意再犯有期徒刑以│                    │
│          │五年以內再犯有期徒刑  │上之罪者，為累犯，加重│                    │
│          │以上之罪者，為累犯，  │本刑至二分之一。第九十│                    │
│          │加重本刑至二分之一。  │八條第二項關於因強制工│                    │
│          │                      │作而免其刑之執行者，於│                    │
│          │                      │受強制工作處分之執行完│                    │
│          │                      │畢或一部之執行而免除後│                    │
│          │                      │，五年以內故意再犯有期│                    │
│          │                      │徒刑以上之罪者，以累犯│                    │
│          │                      │論。                  │                    │
├─────┼───────────┼───────────┼──────────┤
│編號八    │「犯最重本刑為5 年以下│惟95年7 月1 日修正公布│比較修正前後之易科罰│
│刑法第41條│有期徒刑以下之刑之罪，│施行之刑法第41條第1 項│金折算標準，以95年7 │
│          │而受6 個月以下有期徒刑│前段則規定：「犯罪重本│月1 日修正公布施行前│
│          │或拘役之宣告，因身體、│刑為5 年以下有期徒刑之│之規定，較有利較有利│
│          │教育、職業、家庭之關係│罪，而受6 個月以下有期│於被告。            │
│          │或其他正當事由，執行顯│徒刑或拘役之宣告者，得│                    │
│          │有困難者，得以1 元以上│以新臺幣1,000元、2,000│                    │
│          │3 元以下折算1 日，易科│元或3,000元折算1日，易│                    │
│          │罰金。」又其行為時之易│科罰金。」            │                    │
│          │科罰金折算標準，修正前│                      │                    │
│          │罰金罰鍰提高標準條例第│                      │                    │
│          │2 條前段（現已刪除）規│                      │                    │
│          │定，就其原定數額提高為│                      │                    │
│          │100 倍折算1 日，則本件│                      │                    │
│          │被告行為時之易科罰金折│                      │                    │
│          │算標準，應以銀元300 元│                      │                    │
│          │折算1 日，經折算為新臺│                      │                    │
│          │幣後，應以新台幣900 元│                      │                    │
│          │折算為1 日。          │                      │                    │
├─────┼───────────┼───────────┼──────────┤
│編號九    │被告於行為時，刑法第42│95年7 月1 日修正公佈施│本件無。            │
│刑法第42條│條第2 項前段規定：「易│刑之刑法第42條第3 項前│　　　　　　　　    │
│          │服勞役以1 元以上3 元以│段規定；「易服勞役以新│　                  │
│          │下折算1日 。」；又被告│臺幣1,000 元、2,000 元│　                  │
│          │行為時之易服勞役折算標│或3,000元折算1 日。   │　                  │
│          │準，業據修正前罰金罰鍰│子                    │　                  │
│          │提高標準條例第2條 前段│                      │　                  │
│          │規定，就其原定數額提高│                      │　                  │
│          │為100 倍折算1 日，則本│                      │　                  │
│          │件被告行為時之易服勞役│                      │                    │
│          │折算標準，應以銀元300 │                      │                    │
│          │元折算1 日，即新台幣90│                      │                    │
│          │元折算1 日。          │                      │                    │
├─────┼───────────┼───────────┼──────────┤
│編號十    │對於未發覺之罪自首而受│對於未發 覺之罪自首而 │本件無。            │
│刑法第62條│裁判者，減輕其刑。但有│裁判者，「得」減輕其  │                    │
│          │特別規定者，依其規定。│刑。但有特別規定者依其│                    │
│          │                      │規定。                │                    │
├─────┴───────────┴───────────┴──────────┤
│依據刑法第35條　 (主刑之重輕標準)主刑之重輕，依第三十三條規定之次序定之。       │
│同種之刑，以最高度之較長或較多者為重。最高度相等者，以最低度之較長或較多者為重。│
│除前兩項規定外，刑之重輕參酌前二項標準定之。不能依前二項標準定之者，依犯罪情節定│
│之。                                                                            │
│                                                                                │
│綜合比較結果：                                                                  │
│本案被告有編號八第41條罪刑，比較結果，依據從舊從輕原則，修正前之刑法規定有利於被│
│告，自仍應依刑法第2條第1項前段之規定，自一體適用修正前（行為時）之刑法規定。    │
└────────────────────────────────────────┘
附錄法條：
著作權法第91條
擅自以重製之方法侵害他人之著作財產權者，處3 年以下有期徒
刑、拘役，或科或併科新臺幣 75 萬元以下罰金。
意圖銷售或出租而擅自以重製之方法侵害他人之著作財產權者，
處6 月以上五年以下有期徒刑，得併科新臺幣20萬元以上2 百萬
元以下罰金。
以重製於光碟之方法犯前項之罪者，處6 月以上5 年以下有期徒
刑，得併科新臺幣50萬元以上5 百萬元以下罰金。
著作僅供個人參考或合理使用者，不構成著作權侵害。
